【裁判字號】    94,訴,1847
【裁判日期】    950908
【裁判案由】    妨害自由
【裁判全文】
臺灣彰化地方法院刑事判決              94年度訴字第1847號
公  訴  人  臺灣彰化地方法院檢察署檢察官
被      告  乙○○
                    樓
選任辯護人  吳光陸律師
上列被告因妨害自由案件，經檢察官聲請簡易判決處刑（94年度
偵字第7254號），本院改用通常程序審理，判決如下：
    主      文
乙○○以強暴、脅迫妨害人行使權利，處拘役貳拾日，如易科罰
金，以銀元參佰元即新台幣玖佰元折算壹日。
    事      實
一、乙○○與丙○○（法號：法萱法師）、甲○○（法號：宏緣
    法師）均曾一同在位於彰化縣彰化市○○路46號「廣緣寺」
    共修，至民國（下同）92年9月間，乙○○因故為主持甲○○趕出，致乙○○因此心生不滿，並與丙○○、甲○○2人
    產生嫌隙，且時常藉機以各種方式，騷擾丙○○、甲○○2
    人。嗣於民國93年9月28日14時20分許，丙○○駕駛車牌號
    碼X2-4145號自小客車，搭載甲○○，沿彰化市○○路往市
    區方向行駛，欲前往高雄道場，途經三竹路2號「朝陽宮」
    前，適乙○○亦駕駛車牌號碼2515- FJ號自小客車，自對向
    駛來，並為乙○○發現，乙○○即忽自逆向駛至丙○○所駕
    之自小客車前，以此強暴、脅迫之方法，用車身擋住丙○○
    所駕駛之自小客車繼續前行之權利，後經丙○○駕駛上開自
    小客車繞開後繼續往市區方向行駛，乙○○見狀亦接續隨即
    駕車繼續尾隨追趕，並分別在彰化市○○路之「喜美汽車」
    前、北上之省道大肚橋上，國道1號高速公路南下花壇路段
    、溪湖路段，以其所駕駛之前開自小客車車頭輕微碰撞丙○○所駕駛之上開自小客車車尾，且沿路按鳴喇叭，乙○○接
    續以此強暴、脅迫之方法，妨害丙○○道路駕駛之權利，嗣
    經過員林收費站後，更在北斗交流道前附近，自外側車道忽
    然加速超車至當時行駛在內車道之由丙○○所駕駛之上開自
    小客車前，並緊急煞車，接續以此強暴、脅迫之方法，妨害
    丙○○繼續行使高速公路之權利，致丙○○本欲駕車前往高
    雄，祇得駕車迅速從北斗交流道駛離國道1號高速公路，始
    擺脫乙○○之追趕。
二、案經丙○○訴由彰化縣警察局彰化分局移送臺灣彰化地方法
    院檢察署檢察官偵查起訴。
    理      由
一、訊據被告固坦承確有駕車尾隨丙○○之前開車之情，惟矢口
    否認有何施強暴、脅迫之犯行，並辯稱：我不是故意要撞他
    的，我是要想帶禮物給他的，是甲○○要我下來過節，因為
    他身體不好云云；辯護律師則辯稱：本案事實在尾隨，應審
    酌是否有強暴脅迫的情事，追撞部分，並不實在，設有撞到
    之情，被害人絕對不可能不告訴等語。
    經查：
    証人丙○○於警詢中供証：
    我於93年9月28日14時20分許，駕駛X2-4145號自小客車在彰
    化市○○路2號「朝陽宮」前，乙○○由我對向車道開來，
    她就將車子從對向衝過來，要撞我的車，我立刻煞車，車子
    從她車子後方閃過，她還倒車要撞我，我就由三竹路右轉彰
    南路方向駛離，她就在後面追逐，一直追到國道一號高速公
    路上，她沿途要追撞我的車子，並在北斗交流道口，駕車從
    我車子的右側要衝撞我，我立刻煞車，未被撞倒，她要追撞
    我車子衝到我車子前面，我立刻從北斗交流道下國道一號，
    而她車子已衝過交流道口，所以無法折回，再繼續追逐我車
    子。我跟乙○○於92年5月中旬，在彰化市○○路46號「廣
    緣寺」共修，乙○○於92年9月份被住持甲○○趕走，乙○○嫉妒我跟住持共修，才會發生這些事情等語。（以上參見
    93 年度偵字第8564號卷7至8頁）
    証人丙○○於偵查中供証：
    我開車載甲○○要去高雄道場，約28日下午2時半，在彰化
    市○○路朝陽宮前，乙○○看到我們就從對面馬路直撞過來
    。第二次在中山路喜美汽車營業所前，也是用她車子追撞我
    的車尾。第三次是在彰化大肚橋上撞二次，也是用她車頭撞
    我的車尾，並一直按喇叭。第四次是在中山高速公路花壇路
    段，又用車頭撞我的車尾，當時我車速約一百公里，到了溪
    湖路段她又用車頭撞我車尾，也是一直按喇叭。第七次又撞
    我們，是在過了員林收費站北斗交流道前，當時我們車子在
    內車道，結果她從旁邊超車到我前面緊急煞車，我立即從北
    斗交流道下高速公路，因為我開很快，所以沒有看她是否有
    追來。她並以電話打給我，有罵我，她就打電話到甲○○的
    行動電話並在語音信箱留言，她罵我三字經並叫我注意一點
    ，不要給她找到等語。（以上參見同上偵卷卷17至19頁）
    証人甲○○警詢中供証：
    丙○○於93年9月28日14時20許，駕駛X2-4145號自小客車在
    彰化市○○路2號「朝陽宮」前，乙○○由丙○○對向車道
    開來，她就將車子從對向衝過來，要撞丙○○的車，丙○○
    立刻煞車，車子從乙○○車子後方閃過，她還倒車要撞丙○○所駕車子，但都沒撞到，丙○○就由三竹路右轉彰南路方
    向駛離，她就在後面追逐，一直追到國道一號高速公路上，
    她沿途要追撞丙○○的車子，並在北斗交流道口，駕車從丙○○車子的右側要衝撞她車子，丙○○立刻煞車，未被撞到
    ，她要追撞丙○○車子衝到丙○○車子前面，丙○○立刻從
    北斗交流道下國道一號，而她車子已衝過交流道口，所以無
    法折回，再繼續追逐丙○○車子。乙○○於92年5月中旬到
    廣緣寺與我共修，丙○○於90年6月16日到廣緣寺與我共修
    ，我是廣緣寺的住持，乙○○於92年9月份被我趕走，乙○○嫉妒我跟丙○○在廣緣寺共修，才會發生以上事情等語。
    （以上參見同上偵卷卷9至10頁）
    証人甲○○於偵查中供証：
    當天下午我們在朝陽宮停紅燈，她從對向看到我們，就直接
    開到我們的前面，是橫斜的，我們就從她車旁閃過往彰南路
    走，到了中山路喜美營業所前，因為紅燈，我們就從旁邊闖
    紅燈北上，我是坐在前座，在那裡她有追撞我們，並一直打
    電話騷擾，後來我們到大肚橋，她以她的車子撞我們車子的
    左後門，她又變換車道要撞右前座，因為沒有撞到所以她繼
    續追我們，再來是高速公路上一直追我們。後來在花壇、溪
    湖、北斗路段都一直要追撞我們，車子有碰觸到，後面的車
    子看到有對她按喇叭，她也一直按喇叭，過員林收費站，距
    離北斗交流道2公里處，她就開到我們車子右側併行，並打
    電話給我，我跟她講不可以這樣，結果她就開到我們車子前
    面緊急煞車，剛好到了北斗交流道，我們下交流道，而她超
    過交流道停在路肩。被告有打我的手機語音信箱罵丙○○，
    我的手機是0000000000、被告是0000000000。（以上參見同
    偵卷卷18至19頁）
    証人丙○○於本院審理中具結証稱：
    我於93年9月28日14時20分，駕駛Ｘ2-4145號自小客車搭載
    證人甲○○到高雄，在彰化縣三竹路二段昭陽宮，遇到被告
    乙○○開車，當時我從電力公司那裡出來，被告駕車從彰南
    路巷口橫衝過來，橫衝出來擋在我們車子前面，我緊急剎車
    ，嚇了一跳，差一點撞上，證人甲○○叫我繞過去，當時我
    的車頭朝前，被告車子的右後側車門擋住我的車頭，被告的
    車速很快，我當時嚇了一跳，緊急煞車，緊急煞車後，我是
    看車牌號碼，才知道是被告，我們將車子開過去後，被告就
    追我們車子，並按喇叭，被告從昭陽宮出來後，往彰南路沿
    路一直追撞，車子在開的時候很接近我們的車子，車子在行
    進中，有輕微的擦撞到我們的車子，主要的意思是要逼我停
    車，讓証人甲○○下車，被告並連續打我與甲○○的電話，
    後來我們覺得不對勁就關機，在北斗交流道那裡，被告緊追
    著我的車子，我的車子好幾次要撞到安全島，被告的車子有
    連續變換車道，有時在我們右邊，有時在我們前面，我們從
    北斗交流道下來，你們本來不是要從北斗交流道下來，是被
    被告逼下來的等語。（以上參見本院95年5月26日審理筆錄
    ）
    証人甲○○於本院審理中具結証稱：
    93年9月28日下午2時20分許，有遇到被告乙○○，在三竹路
    昭陽宮那邊，當時我是坐在車上的車前座，駕駛是証人丙○○，當時我坐在車上，要去高雄，從中午就出發，出來的時
    候，就看到被告逆向行駛過來，我看到他的車子加速追撞過
    來，我就告訴證人丙○○趕快煞車閃，我就叫證人丙○○倒
    退車子，從他的左側的走道開離開，走上彰南路，在往王田
    交流道，被告都是在後面一直追，在喜美附近的時候有輕微
    的碰撞，是從我們車子後面碰撞，並且用電話一直打給我們
    罵我們，在溪湖、花壇這邊，有發生輕微的碰撞，我有叫證
    人丙○○要小心開車子。當天是中秋節，車流量非常大，我
    告訴他沒有關係，慢慢開。如果追撞一定會塞車。被告乙○○故意撞我們車子的時候，我有抓住證人丙○○車子的方向
    盤，否則會撞到護欄，後來因為被告追撞很厲害，我們看到
    有交流道，就要證人丙○○突然煞車趕快下交流道去。被告
    的車子超過交流道要退後，後面被其他車子擋住，被告的車
    子有要後退，停在路肩等語。（以上參見本院95年6月30日
    審理筆錄）
    綜上証人丙○○、甲○○之証言可知：被告確係以車輛尾隨
    、輕微擦撞、一直按喇叭之強暴、脅迫方式，妨害証人丙○○安全行駛車輛之權利，並逼得丙○○祗得提早自北斗交流
    道下高速公路，妨害丙○○行駛高速公路之權利等情。
    又查：
    依被告與証人甲○○之行動電話語音信箱譯文（附於同上
    偵卷22至34頁）
    時間：93年9月28日下午2時40分傳送過來
    乙○○：釋宏緣（指證人甲○○），妳為什麼掛我的電話，
    我現在跟在妳的車後面，‧‧‧‧‧。
    時間：93年9月28日下午2時57分傳送過來
    乙○○：釋宏緣（指證人甲○○），妳為什麼不敢接我的電
    話啊！
    時間：93年9月28日下午3時10分傳送過來
    乙○○：釋宏緣（指證人甲○○），如果我們緣份盡到了啊
    ！妳需要的東西‧‧‧‧‧我寄給妳跟法緣師（指告訴人）
    ，她也跟在妳的車子的後面，我希望妳把三樣東西還給我，
    ‧‧‧‧‧。時間：93年9月28日下午3時15分傳送過來乙○○：釋宏緣（指證人甲○○），妳到底在怕什麼？‧‧‧‧
    我希望妳把這3樣東西給我，從此了斷，我會比較安心，我
    再也不會打電話給妳，如果這3樣東西拿不到，那對不起，
    同歸於盡，我有說過，不要傷害我，逼我走到盡途。
    告訴人95年1月24日提出之電話對話節錄譯文（附於本院
    卷44頁）
    甲○○：妳好像不會煩腦妳的官司？
    乙○○：好啦，我明天打電話給法緣師父。
    甲○○：她（指法緣師父即法宣師父）說她不會撤銷告訴，
    她說她死了誰替她伸冤‧‧‧‧‧。
    乙○○：她說妳們要去過中秋節？
    甲○○：‧‧‧‧‧妳有需要她這樣講，妳就要來撞我們。
    乙○○：妳先聽我講，我的動機不是這樣‧‧‧‧‧。
    甲○○：對，她怎麼講也不至於妳會有這種心態，妳知道嗎
    乙○○：好啦，都是我太衝動‧‧‧‧‧。
    甲○○：妳沒想說這樣撞下去事情大條了‧‧‧‧‧。
    乙○○：都怪我太衝動，‧‧‧‧‧。
    甲○○：妳快去跟她講，講要如何處理，跟她認錯，就像妳
    現在承認嘛！對吧，人總是認錯，她如果願意撤銷告訴，那
    妳不是賺到了，如果她硬是要告妳‧‧‧‧‧。
    乙○○：好啦，好啦，我知道啦！
    是依上開通話內容，可知：証人丙○○、甲○○所上開供証
    稱，被告開車尾隨並不斷打電話騷擾之情誠屬可信，況被告
    亦自承：太衝動等語，應認証人丙○○、甲○○上開供証與
    事實相符，誠屬可信。
    況查，依經驗法則，又豈有欲送禮物予他人，係以開車尾隨
    衝撞之方法為之？是被告上開所辯顯係事後卸責之詞，不足
    採信。
    此外，並有臺中地院檢察署檢察官94年度偵緝字第205號聲
    請簡易判決處刑書（附於同上偵卷52至53頁）臺中地院94年
    度中簡字第1226號刑事簡易判決（附於同上偵卷3、4頁）等
    附卷足資參照。
    綜上所述，本件事證明確，被告乙○○妨害人行使權利強制
    罪犯行，洵堪認定。
三、核被告乙○○所為，係犯刑法第304條第1項強制罪。爰審酌
    被告乙○○因細故即開車尾隨施強暴、脅迫之方法妨害他人
    行使權利，幸未孃成大害，被告乙○○到庭復否認犯行，飾
    詞卸責，惟被告實因情誼因素始涉此案，惡性尚非甚重等一
    切情狀，從輕量處如主文所示之刑，並諭知易科罰金之折算
    標準。
四、按被告於犯罪時之刑法第41條第1項前段規定：「犯最重本
    刑為5年以下有期徒刑以下之刑之罪，而受6個月以下有期徒
    刑或拘役之宣告，因身體、教育、職業、家庭之關係或其他
    正當事由，執行顯有困難者，得以1元以上3元以下折算一日
    ，易科罰金。」又被告行為時之易科罰金折算標準，修正前
    罰金罰鍰提高標準條例第2條前段（現已刪除）規定，就其
    原定數額提高為100倍折算1日，則本件被告行為時之易科罰
    金折算標準，應以銀元300元折算1日，經折算為新臺幣後，
    應以新臺幣900元折算為1日。惟95年7月1日修正公布施行之
    刑法第41條第1項前段則規定：「犯最重本刑為五年以下有
    期徒刑以下之刑之罪，而受六個月以下有期徒刑或拘役之宣
    告者，得以新臺幣一千元、二千元或三千元折算一日，易科
    罰金。」比較修正前後之易科罰金折算標準，以95年7月1日
    修正公布施行前之規定，較有利於被告，則應依刑法第2條
    第1項前段，適用修正前刑法第41條第1項前段規定，定其折
    算標準，併此敘明。
據上論斷，應依刑事訴訟法第299條第1項前段、第452條，刑法
第2條第1項、第304條第1項、修正前刑法第41條第1項前段，罰
金罰鍰提高標準條例第1條前段、修正前罰金罰鍰提高標準條例
第二條、現行法規所定貨幣單位折算新台幣條例第2條，判決主
文。
本案經檢察官張尹敏到庭執行職務。
中    華    民    國    95    年    9    月    8     日
              刑事第一庭  審判長法  官  洪志賢
                                法  官  林秉暉
                                法  官  姚銘鴻
以上正本證明與原本無異。
如不服本判決，應於判決送達10日內，向本院提出上訴狀 (須附
繕本 )。
告訴人或被害人對於判決如有不服具備理由請求檢察官上訴者，
其上訴期間之計算係以檢察官收受判決正本之日期為準。
中    華    民    國    95    年    9     月    8     日
                                書記官  謝志鑫
中華民國刑法第304條第1項
（強制罪）
以強暴、脅迫使人行無義務之事或妨害人行使權利者，處 3 年以
下有期徒刑、拘役或 3 百元以下罰金。


司法院資訊處製作；財團法人民間司法改革基金會備份。
